臺灣雲林地方法院民事判決　　　　　　 96年度勞簡上字第1號
上　　訴　　人
即附帶被上訴人　財團法人雲林縣私立淵明國民中學
法 定 代 理 人　甲○○
訴 訟 代 理 人　乙○○
被　上　訴　人
即附帶上訴人　　丙○○
上列當事人間請求給付薪資等事件，上訴人對於中華民國95年11
月8 日本院斗六簡易庭95年度六勞簡字第1 號第一審判決提起上
訴，被上訴人提起附帶上訴，本院於民國96年8 月15日言詞辯論
終結，判決如下：
    主    文
上訴駁回。
原判決關於駁回附帶上訴人後開第三項之訴部分，及命其負擔訴
訟費用之裁判均廢棄。
附帶被上訴人應再給付附帶上訴人新台幣貳萬貳仟柒佰陸拾元
，及自民國九十五年九月七日起至清償日止按年息百分之五計算
之利息。
第一、二審訴訟費用及第二審關於附帶上訴部分之訴訟費用，均
由上訴人即附帶被上訴人負擔。
    事實及理由
一、被上訴人即附帶上訴人（以下簡稱：被上訴人）於原審起訴
    主張：被上訴人自民國93年2 月1 日起受聘於上訴人擔任該
    校之教師，1 年1 聘，至95年8 月1 日辭職。被上訴人於上
    訴人處服務期間，上訴人積欠被上訴人93年度之考績獎金新
    台幣（下同）41,980元、94年7 月份導師費2,000 元、未及
    時辦理提敘晉級致短少薪資22,763元，以及補繳退撫基金年
    資之代墊款53,061元暨遲延利息4,059 元、1,831 元，合計
    125,694 元（計算式：41,980＋2,000 ＋22,763＋53,061
    ＋4,059 ＋1,831 ＝125,694） 。上訴人雖以其人事辦公費
    用遭雲林縣政府扣留致無從發放考績獎金；畢業班之導師於
    7 月份因學生已畢業，並無發放該月份導師費之依據；被上
    訴人於93年2 月1 日報到時，未提出預官派令，故未能辦理
    提敘晉級；以及被上訴人所補買之退撫基金年資，係至上訴
    人處任職前之年資，且因被上訴人遲至95年度始提出申請，
    已無預算可支應，應俟來年再編列預算申請等語置辯。然上
    訴人與雲林縣政府間之經費補助爭議，係其等間之問題，與
    被上訴人無涉，被上訴人既已依約從事教學工作，上訴人即
    應給付積欠被上訴人之考績獎金；又被上訴人於94年7 月份
    ，當時固為畢業班3 年10班之導師，但因於該月份仍從事輔
    導該班學生參加第2 次學測及登記分發等事宜，上訴人自應
    給付導師費；再被上訴人至上訴人處報到時，上訴人已知被
    上訴人為預官退伍，卻未通知被上訴人提出預官派令，致未
    能及時辦理提敘晉級，因此疏失所短少之薪資，自係可歸責
    於上訴人；另被上訴人初至上訴人處任職，上訴人並未通知
    被上訴人得就大專集訓、服預官役及擔任代課老師等之期間
    ，補繳退撫基金年資而參加退休撫卹基金，則被上訴人至95
    年3 月間知悉後提出申請，代上訴人補繳政府應撥繳部分之
    金額及所生之遲延利息，自均應由上訴人負擔。爰依教師法
    第16條規定及不當得利之法律關係，請求上訴人給付等語。
    並於原審聲明：上訴人應給付被上訴人125,694 元，及自起
    訴狀繕本送達翌日（即95年9 月7 日）起至清償日止按年息
    百分之五計算之利息。
二、上訴人於原審則以：雲林縣政府於93、94年度核扣上訴人之
    人事辦公費預算達15,310,000元，嗣後雖歸還部分扣款7,65
    6,852 元，但上訴人在發放薪資於員工後，已無經費可發放
    93年度之考績獎金予各個員工，並非針對被上訴人不發放；
    又雲林縣就畢業班之導師，於7 月份並無發給導師費之慣例
    ，上訴人自亦不能發給；再被上訴人受聘任到校任職後，係
    於95年4 月間才提出預官派令，則被上訴人因未提出派令致
    未能辦理提敘晉級所短少之薪資，被上訴人應自行負責；另
    被上訴人所補買退撫基金年資之時段，皆屬至上訴人處任職
    前之年資，且被上訴人亦延誤提出，因上訴人為私立代用國
    中，所有經費受上級單位管制，被上訴人至95年度提出之補
    繳申請，上訴人實無預算科目可支應，應俟來年再編預算支
    付等語，資為抗辯。
    並於原審聲明：被上訴人之訴駁回。
三、原審判決命上訴人應給付被上訴人102,931 元（即駁回被上
    訴人短少薪資之請求部分），及自95年9 月7 日起至清償日
    止按年息百分之五計算之利息，另駁回被上訴人其餘之訴。
    上訴人就其敗訴部分不服，提起上訴，除對依相關規定應給
    付被上訴人93年度考績獎金41,980元、補繳退撫基金年資之
    代墊款53,061元不爭執，及援用原審之陳述及舉證外，補稱
    ：被上訴人於95年3 月間提出申請補繳退撫年資時，上訴人
    隨即辦理，是所生之遲延利息並非上訴人之過；又被上訴人
    於94年間擔任3 年級畢業班之導師，因該班學生於94年6 月
    畢業後即無導師，且雲林縣經費不足，故7 月份均未發給3
    年級畢業班導師費；另對被上訴人之附帶上訴則補稱：被上
    訴人到校任職時，上訴人有通知被上訴人提出相關資料，但
    因被上訴人僅提出預官退伍令等證件，故上訴人乃按被上訴
    人先前在其他學校任教之敘薪等級辦理敘薪，況被上訴人於
    提出派令後，上訴人亦即辦理提敘，是被上訴人自不得請求
    未提出預官派令辦理提敘晉級所短少之薪資等語，資為抗辯
    。
    並於本院聲明：(一)原判決不利於上訴人之部分廢棄。(二)上開
    廢棄部分，駁回被上訴人在第一審之訴；另就附帶上訴部分
    聲明：駁回附帶上訴。
四、被上訴人對於上訴人之上訴，除援用原審之陳述及舉證外，
    補稱：雲林縣政府已函示畢業班之導師如於暑期仍有輔導學
    生之事實，仍應發給導師費至7 月底，本件上訴人不爭執被
    上訴人於94年7 月間有輔導學生參加學測之事實，自應發給
    該月份之導師費；又被上訴人於上訴人處任職前，於他校係
    擔任代課教師，並無正式教師之退休撫卹制度可資適用，故
    不知先前服預官役及擔任代課教師之年資，得補繳費用而併
    入退撫年資之計算。上訴人對於人事法令知之甚詳，於被上
    訴人新進之初，卻未告知應有之權益，則就被上訴人事後知
    悉提出申請所生之遲延利息，係可歸責於上訴人，自應由上
    訴人負擔；另就原審判決駁回短少薪資之請求部分，提起附
    帶上訴，補稱：被上訴人於向上訴人報到後，上訴人僅要求
    被上訴人提出大學畢業證書、退伍證明及教師證，並未通知
    提出預官派令，則就因此未及時提敘晉級所短少之薪資，亦
    屬可歸責於上訴人，上訴人應予補發等語。
    並於本院聲明：駁回上訴；另就附帶上訴部分聲明：(一)原判
    決不利於附帶上訴人之部分廢棄。(二)附帶被上訴人應再給付
    附帶上訴人22,763元，及自95年9 月7 日起至清償日止按年
    息百分之五計算之利息。
五、兩造就下列事實不爭執，堪信為真實：
  (一)被上訴人自93年2 月1 日起受聘於上訴人擔任教師，並於95
    年8 月1 日離職。
  (二)被上訴人於94年間為上訴人學校3 年10班之導師，在該班學
    生畢業後，仍於當年7 月間輔導該班學生參加第2 次學測及
    登記分發事宜。
  (三)上訴人依規定應給付被上訴人93年度考績獎金41,980元及補
    繳退撫基金年資之代墊款53,061元。
  (四)導師費每月為2,000 元。
  (五)被上訴人因補繳退撫基金年資已支出遲延利息4,059 元、1,
    831 元，合計為5,890 元。
  (六)被上訴人因未及時辦理預官資格提敘晉級所短少之薪資為22
    ,763 元 。
六、本件之爭點：
  (一)上訴人應否發給被上訴人94年7 月份之導師費？
  (二)上訴人應否負擔被上訴人因逾期辦理補繳退撫基金年資所生
    之遲延利息？
  (三)上訴人應否給付被上訴人因未及時辦理預官資格提敘晉級所
    短少之薪資？
七、得心證之理由：
  (一)就被上訴人之考績獎金及補繳退撫基金年資代墊款部分：
    上訴人對於依規定應給付被上訴人93年度考績獎金41,980元
    ，及補繳退撫基金年資之代墊款53,061元等節，並不爭執，
    惟以經費尚無著落等語置辯。然查，上訴人之經費是否足以
    支付被上訴人之上開款項，係屬其預算編列與運用，以及被
    上訴人日後經由執行程序能否實現債權之問題，並不足以資
    為解免上訴人所負給付責任之依據，是上訴人上開抗辯，委
    無可採。
  (二)就上訴人應否發給導師費部分：
    被上訴人於94年間擔任上訴人學校3 年10班之導師，並於該
    班學生畢業後，仍於94年7 月間，從事輔導該班學生參加第
    2 次學測及登記分發等導師工作，為兩造所不爭執。上訴人
    雖以學生已畢業即無導師，且雲林縣因經費不足，一般於7
    月份亦無發給畢業班導師費之慣例等語置辯。惟經本院向雲
    林縣政府函查，雲林縣政府函覆稱：「查教育部82年8 月6
    日臺訓字第044390號函釋：『畢業班學生雖已於六月底畢
    業，惟暑假期間猶有部分學生返校尋求升學或就業相關諮詢
    與協助，導師仍對其負有追蹤輔導之責，理應發給導師費至
    七月底』」等語，有該府96年6 月8 日府教學字第09604039
    94號函在卷可參（見本院卷第263 頁）。按此，被上訴人既
    於94年7 月間仍對畢業班學生從事輔導升學等導師工作，則
    上訴人自應發給被上訴人導師費2,000 元為是。故此，上訴
    人辯稱毋庸發給導師費一節，即無足採。
  (三)就被上訴人補繳退撫基金年資所生之遲延利息部分：
    查被上訴人自93年2 月1 日起受聘於上訴人擔任教師，至95
    年8 月1 日離職，為兩造所不爭執。則在兩造聘任關係存在
    期間，被上訴人對於上訴人負有提供教學活動及輔導學生之
    義務（教師法第17條參照）；而上訴人對於被上訴人則負有
    給付待遇、福利、退休、撫卹、資遣、保險等保障之義務（
    教師法第16條參照）；且基於兩造間聘任契約所建立之信賴
    關係，以及上訴人對於相關人事法令熟知之優越地位，按諸
    誠信原則，本於該契約關係亦應衍生出上訴人存有告知被上
    訴人相關權益人事規定之附隨義務，此參諸「補繳退撫基金
    年資」說明內容載明：「機關學校如有新進人員，應請其簽
    閱『參加公務人員退休撫卹基金人員補繳退撫基金年資權益
    通知書』，以維當事人權益」一節（見本院卷第286 頁），
    可徵甚明。本件被上訴人於93年2 月1 日受聘於上訴人，屬
    新進人員，然上訴人卻未依規定知會被上訴人簽閱「參加公
    務人員退休撫卹基金人員補繳退撫基金年資權益通知書」，
    以致被上訴人遲至95年3 月10日始提出申請補繳退撫基金年
    資，有該申請書在卷可稽（見本院卷第9 頁）。對此遲延，
    既係因上訴人違反契約上之附隨義務，怠未通知被上訴人辦
    理所致，則就被上訴人事後申請補繳退撫基金年資而滋生之
    遲延利息5,890 元，顯係可歸責於上訴人，自應由上訴人負
    擔。是上訴人辯稱其無負擔該遲延利息一節，為無可採。
  (四)就被上訴人未及時辦理提敘晉級所短少之薪資部分：
    上訴人雖辯稱於被上訴人報到之初，曾告知應提出相關資料
    以辦理敘薪，惟被上訴人則否認上訴人有告知應提出預官派
    令一事。就此有利於上訴人之事實，上訴人既未能舉證以實
    其說，是其所為抗辯，即無可採。本件承上所述，上訴人負
    有告知被上訴人相關人事權益規定之附隨義務，卻怠未履行
    ，以致被上訴人就其預官資格遲至95年4 月6 日始提敘晉級
    ，有卷附核薪請示單足參（見原審卷第46頁），則就被上訴
    人因未及時辦理提敘所短少之薪資22,763元，自係可歸責於
    上訴人所致。揆諸教育部88年9 月10日臺人(一)字第881064
    70號函釋意旨，上訴人就被上訴人上開短少之薪資，應予補
    發（見本院卷第288 頁）。從而，上訴人辯稱其無給付該短
    少之薪資，亦無足採。
八、綜上所述，被上訴人本於聘任契約及不當得利之法律關係，
    請求上訴人給付93年度之考績獎金41,980元、補繳退撫基金
    年資之代墊款53,061元及遲延利息5,890 元、94年7 月份之
    導師費2,000 元，以及短少之薪資22,763元，暨自起訴狀繕
    本送達翌日即95年9 月7 日起至清償日止按年息百分之五計
    算之利息，洵屬正當，應予准許。原判決除短少之薪資部分
    外，亦為此判決，於法並無不合。上訴意旨指摘原判決此部
    分不當，求予廢棄改判，為無理由，應予駁回；另被上訴人
    附帶上訴請求上訴人給付短少之薪資部分，如上所述，於法
    有據，原審就此部分判決駁回，有所未洽，附帶上訴意旨指
    摘原判決此部分不當，求予廢棄改判，為有理由，應由本院
    將原判決此部分予以廢棄，改判如主文第三項所示。
九、本件事證已臻明確，兩造其餘攻擊及防禦方法，核與判決結
    果不生影響，爰不一一論述，附此敘明。
十、據上論結，本件上訴為無理由，被上訴人之附帶上訴為有理
    由，依民事訴訟法第436 條之1 第3 項、第449 條第1 項、
    第450 條、第78條，判決如主文。
中　　華　　民　　國　　96　　年　　8 　　月　　24　　日
                      民事第二庭
                          審判長法  官　林秋火
                                法  官　吳錦佳
                                法  官  陳銘壎
以上正本係照原本作成。
本判決不得上訴。
中　　華　　民　　國　　96　　年　　8 　　月　　24　　日
                                書記官  王秀如
